臺灣花蓮地方法院刑事判決　　　　　　　　94年度訴字第62號
公　訴　人　臺灣花蓮地方法院檢察署檢察官
被　　　告　甲○○
　　　　　　丁○○
右　二　人
指定辯護人　本院公設辯護人乙○
上列被告因妨害國幣懲治條例等案件，經檢察官提起公訴（94年
度偵字第408號），本院判決如下：
    主  文
丁○○共同意圖供行使之用，而偽造幣券，處有期徒刑陸年，扣
案偽造之新臺幣壹仟元紙幣成品壹佰柒拾陸張、壹佰元之紙幣成
品參張、壹佰元之紙幣半成品壹佰零肆張、伍佰元之紙幣半成品
貳拾張、彩色複合式印表機壹臺、裁紙器壹臺、影印用紙壹疊、
彩色墨水匣壹個，均沒收；又連續轉讓第二級毒品，處有期徒刑
貳年陸月，扣案之安非他命貳包（毛重共柒拾點陸伍公克）、安
非他命肆拾貳小包（毛重共參拾貳點伍參柒公克），沒收銷燬之
，扣案之電子磅秤貳台、藥鏟肆支、空夾鍊袋貳包、安非他命吸
食器貳組、電動安非他命吸食器壹組，均沒收。應執行有期徒刑
捌年參月，扣案偽造之新臺幣壹仟元紙幣成品壹佰柒拾陸張、壹
佰元之紙幣成品參張、壹佰元之紙幣半成品壹佰零肆張、伍佰元
之紙幣半成品貳拾張、彩色複合式印表機壹臺、裁紙器壹臺、影
印用紙壹疊、彩色墨水匣壹個、電子磅秤貳台、藥鏟肆支、空夾
鍊袋貳包、安非他命吸食器貳組、電動安非他命吸食器壹組，均
沒收；安非他命貳包（毛重共柒拾點陸伍公克）、安非他命肆拾
貳小包（毛重共參拾貳點伍參柒公克），沒收銷燬之。
甲○○共同意圖供行使之用，而偽造幣券，累犯，處有期徒刑伍
年參月，扣案偽造之新臺幣壹仟元紙幣成品壹佰柒拾陸張、壹佰
元之紙幣成品參張、壹佰元之紙幣半成品壹佰零肆張、伍佰元之
紙幣半成品貳拾張、彩色複合式印表機壹臺、裁紙器壹臺、影印
用紙壹疊、彩色墨水匣壹個，均沒收。
丁○○被訴意圖販賣而持有第一級毒品、第二級毒品部分，均無
罪。
扣案之第一級毒品海洛因陸小包（合計淨重參點參肆公克），沒
收銷燬之。
    事  實
一、甲○○曾因違反槍砲彈藥刀械管制條例案件，經法院判處有
    期徒刑3月確定後，於民國93年4月14日執行完畢，竟仍沒有
    警惕，復與丁○○共同基於意圖供行使之用而偽造國幣之犯
    意聯絡，由甲○○提供影印用紙及裁紙機、複合式彩色印表
    機、彩色墨水匣等物，供由丁○○自94年2月2日上午某時起
    ，在花蓮市○○○街65號2樓居所處所內，以將真鈔雙面影印
    後裁切的方式，偽造面額新台幣（下同）1000元、500 元、
    100 元之國幣多張。旋經警方於94年2月3日循線在上址查獲
    ，並扣得偽造之面額1000元紙幣成品176張、100元紙幣成品
    3張、100元紙幣半成品104張、500元紙幣半成品20張、影印
    用紙1疊、裁紙機1台、彩色印表機1台、彩色墨水匣1只等物
    。
二、丁○○另基於轉讓第二級毒品安非他命之概括犯意，自94年
    1月間某日起至94年2月3日止，在前述花蓮市○○○街65號2
    樓居所處，連續多次無償轉讓第二級毒品安非他命予已經成
    年的甲○○、廖進福、溫小菁、李惠娟、何清芳等人施用（
    甲○○、廖進福、溫小菁、李惠娟、何清芳等人施用毒品部
    分另由臺灣花蓮地方法院檢察署檢察官偵辦）。經警於上述
    時間、地點一併查獲，並扣得安非他命2包（毛重共70.65公
    克）、安非他命42 小包（毛重共32.537公克）、電子磅秤2
    台、藥鏟4 支、空夾鍊袋2包、安非他命吸食器2組、電動安
    非他命吸食器1組等物。
三、案經內政部警政署鐵路警察局庚○○○○報告臺灣花蓮地方
    法院檢察署檢察官偵查起訴。
    理  由
壹、被告二人偽造國幣部分：
一、訊據被告丁○○於警詢、偵查及本院審理時，對於在上述的
    時間，地點，意圖供行使之用，而以扣案之影印用紙及裁紙
    機、彩色印表機、彩色墨水匣等物，偽造扣案之面額1000元
    紙幣成品176 張、100元紙幣成品3張、100元紙幣半成品104
    張、500 元紙幣半成品20張的犯罪事實，都已經坦承不諱，
    且有上述之扣案物可供佐證，訊據被告甲○○雖坦承扣案的
    彩色印表機及彩色墨水匣是他依丁○○的指示去買的，裁紙
    機是他從自己家中帶到上述居所處提供給丁○○使用的，但
    仍矢口否認有何共同偽造國幣的犯行，辯稱：他和丁○○住
    在一起，因為之前曾經聊及想要印相片的事，所以查獲前一
    天丁○○給他錢並叫他到家樂福幫忙買多功能雷射掃描影印
    列印機，他還以為丁○○是要印相片用的，所以他買到後，
    還回家把他爸爸的裁紙機一起帶到居所處交給丁○○，想說
    可以讓丁○○裁相片，後來他就去上班，其他事情他完全不
    知情，直到警察來查獲丁○○房間內有偽鈔，他才知道丁○
    ○在印偽鈔等語。
二、經查：
（一）證人即被告丁○○於本院審理時雖證稱：他在94年2月2日
      有請甲○○幫他買彩色影印機，並跟甲○○說是要印彩色
      相片用，影印機買回來後有印過相片，後來就想到可以用
      來印鈔票，但在開始印鈔票之前，甲○○並不知道他要用
      該台影印機來印偽鈔等語。並證稱：印假鈔的紙是家裡的
      ，不是甲○○或李惠娟拿給他的，甲○○並沒有提供其他
      工具給他印假鈔，裁紙機也不是是甲○○拿給他的，是他
      自己直接拿住處內的裁紙機使用的等語（詳本院卷第 199
      頁至第 202頁），然上述證詞與被告甲○○於審理時辯稱
      ：裁紙機是他買影印機當天回家拿到租屋處的，丁○○還
      有問他有沒有紙，他就叫他女朋友李惠娟將扣案的白紙一
      包拿給丁○○等語（詳本院卷第209頁至第210頁），顯然
      互相矛盾。且證人即甲○○之女友李惠娟係證稱：扣案的
      那包影印用紙原本放在她睡覺的房間櫃子的抽屜內，她並
      沒有拿那包紙給丁○○，她不知道是不是甲○○拿給丁○
      ○的，不過94年 2月2日、3日二天她除了上廁所外都在房
      間裡，丁○○並沒有到她房內找紙張等語，並於檢察官交
      互詰問時詢及：「為何甲○○在法院中說丁○○問妳有沒
      有空白的紙，妳就把空白紙張拿給丁○○？（提示並告以
      要旨）」等語時，答稱：「沒有這回事。」等語（詳本院
      卷第206頁、第207頁），亦與被告甲○○就扣案空白紙張
      交付丁○○的情形所辯不同。再徵之丁○○於偵查中已經
      明白供稱：他和甲○○二人有討論到彩色影印機印出來的
      東西很真實，而且甲○○說一台影印機只要5000元，他就
      拿錢給甲○○去買回來，他剛要印偽鈔的時候，甲○○就
      把紙拿出來給他印，他印的時候，甲○○有在場看到，知
      道他在印偽鈔，裁紙機也是甲○○提供的等語（詳偵卷第
      18頁）；並於檢察官詢及：「怎未使用偽鈔？」時，答稱
      ：「我打算買毒品，裝偽鈔試圖矇騙，但尚未使用，機器
      也剛買而已，一台全新五千多元，呂（志烜）知道我要印
      假鈔... 」（詳偵卷第149頁、第150頁）等語，於本院審
      理時復表明與甲○○為朋友關係，查獲當時大家還同居於
      上述查獲址，且證稱與甲○○並無任何仇怨等語，復於在
      本院為對被告甲○○有利之證述後，於檢察官問及：「但
      你在94年2月3日偵查中稱他知道你要拿來印鈔票，對此有
      何意見？（提示偵查卷第18頁筆錄並告以要旨）」、法院
      問及：「甲○○在本院準備程序中曾經說過，裁紙機是他
      回家拿爸爸的裁紙機後主動借給你的，紙張是你向李惠娟
      要的，與你剛才所言不符，有何意見？」、「（你與甲○
      ○）既然無仇隙，那為何你在偵查中都指稱他知道你在偽
      造紙鈔並且他有提供紙張？」等問題時，均因無法澄清前
      後證述矛盾之疑點而沈默不語，綜上所述，足以推知同案
      被告丁○○於本院對被告甲○○所做的有利證述，與證人
      李惠娟及被告甲○○所述情節均互有矛盾而不足採信，應
      僅是基於朋友之情的迴護之言，而其於偵查中所述情節，
      方與事實相符而可採信。
（二）又按妨害國幣懲治條例第三條第一項偽造幣券罪，並不以
      所偽造之幣券與真鈔完全相同為必要，以彩色影印方式印
      製幣券，外觀上足以使人誤為真鈔，即已足（最高法院92
      年度台上字第3729號判決參照）。經查，經本院當庭勘驗
      的結果，扣案之偽造紙幣成品其紙質雖非如真鈔精緻，但
      均以彩色影印方式仿印，並均有浮水印及防偽線，外觀上
      酷似真鈔，非一般人肉眼觀之，即可輕易辨別非真鈔，自
      足以使人誤認其為真鈔。綜上所述，被告甲○○明知被告
      丁○○購買影印機係為印製偽鈔，卻仍為其選購，並另提
      供製作偽鈔所需的紙張及裁紙機，使丁○○得以偽造一般
      人尚無從輕易辨別真偽之紙鈔的事實，事證已經明確，被
      告二人共同偽造國幣的犯行，可以認定。
貳、被告丁○○轉讓第二級毒品部分：
    訊據被告丁○○於警詢、偵查及本院審理中，對於在上述事
    實二所載的時間、地點連續多次無償轉讓第二級毒品安非他
    命予已經成年的甲○○、廖進福、溫小菁、李惠娟、何清芳
    等人施用的犯罪事實，都已經坦白承認，而且其自白的內容
    與證人甲○○、廖進福、溫小菁、李惠娟、何清芳等人分別
    在警詢及偵查中所述的情節，都相符合，復有扣案之安非他
    命42小包（毛重共計32.537公克）、安非他命 2包（毛重共
    計70. 65公克）、電子磅秤2台、藥鏟4支、空夾鍊袋 2包等
    物可資佐證，且上述扣案共44包白色或無色透明結晶或結晶
    性粉末，經送行政院衛生署管制藥品管理局鑑驗的結果，均
    檢出第二級毒品甲基安非他命成分的事實，也有該局94 年6
    月27日管檢字第0940005451號鑑定通知書一紙附卷可查，足
    以佐證被告丁○○自白的真實性，此部分事證業已明確，犯
    行堪以認定。
參、論罪、科刑與沒收：
一、被告丁○○及甲○○在事實欄一的行為所觸犯的罪名都是：
    妨害國幣懲治條例第3條第1項意圖供行使之用而偽造幣券罪
    ；被告丁○○在事實欄二的行為所觸犯的罪名是：毒品危害
    防制條例第8條第2項的轉讓第二級毒品罪。
二、被告二人就上述的偽造國幣犯行，彼此間具有犯意的聯絡及
    行為的分擔，皆為共同正犯。
三、另被告丁○○轉讓第二級毒品安非他命前之持有行為，為嗣
    後之轉讓犯行所吸收，不另論罪。而其先後多次轉讓第二級
    毒品安非他命的犯行，時間緊接，觸犯構成要件相同的罪名
    ，顯然是基於概括犯意反覆為之，應依連續犯之規定論以一
    罪，並依法加重其刑。再其所犯上述偽造國幣及轉讓第二級
    毒品二罪之間，犯意各別，罪名不同，應予分論併罰。
四、而被告二人偽造上述幣券的行為，是在同一個處所，基於同
    一個偽造國幣的犯意下密集的接續行為，應為接續犯，只論
    以單純一罪，公訴人認為是連續犯，恐有誤會，附此敘明。
五、又被告甲○○曾因違反槍砲彈藥刀械管制條例案件，經法院
    判處有期徒刑3月確定後，於93年4月14日執行完畢的事實，
    有台灣高等法院被告前案紀錄表一份在卷可參，其於五年以
    內再犯本件有期徒刑以上之竊盜罪，為累犯，應依刑法第47
    條的規定，加重其刑。
六、本院審酌被告二人正值壯年卻不思以正當途徑獲取財富，反
    將其智慧技術用在非法之處，其製造偽鈔的數量，對於貨幣
    流通所可能造成的危害，另被告丁○○本身有施用毒品之習
    性，無視於毒品對於健康之戕害及國家對於杜絕毒品犯罪之
    禁令，多次轉讓毒品供他人施用，以及被告二人犯罪後的態
    度等一切情狀，分別量處如主文所記載的刑罰，並就被告丁
    ○○所犯二罪定其應執行刑。
七、扣案偽造之面額1000元紙幣成品176張、100元紙幣成品 3張
    ，無論是否屬於被告所有，均應依妨害國幣懲治條例第六條
    宣告沒收；扣案之安非他命2包（毛重共70.65公克）、安非
    他命42小包（毛重共32.537公克），是第二級毒品，應該依
    毒品危害防制條例第18條第 1項前段規定，宣告沒收銷燬之
    ；另扣案偽造之100元紙幣半成品 104張、500元紙幣半成品
    20張（因並未偽造完成，客觀上尚不足以使人誤認為真幣，
    自非屬妨害國幣懲治條例所稱之幣券）、影印用紙 1疊、裁
    紙機1台、彩色印表機1台、彩色墨水匣1只、電子磅秤2台、
    藥鏟 4支、空夾鍊袋2包、安非他命吸食器2組、電動安非他
    命吸食器 1組等物，都分別是被告丁○○或甲○○所有供犯
    罪所用之物，業經被告丁○○坦承在卷，均應依刑法第38條
    第1項第2款規定，宣告沒收。
肆、被告丁○○無罪部分：
一、公訴意旨另以：被告丁○○另基於概括犯意，自94年 1月間
    起，在在花蓮市○○○街65號2樓住所處，意圖販賣而持有第
    一級海洛因、第二級毒品安非他命，為警於94年2月3日在上
    址查獲，並扣得第一級毒品海洛因 6小包（合計淨重3.34公
    克）、海洛因一大包（毛重51.5公克）、安非他命 2包（毛
    重共70.65公克）、安非他命42小包（毛重共 32.537公克）
    等物，因而認為被告丁○○涉有意圖販賣而持有第一級、第
    二級毒品罪嫌。
二、按犯罪事實應依證據認定之，無證據不得認定犯罪事實，又
    不能證明被告犯罪者，應諭知無罪之判決，刑事訴訟法第
    154條第2項、第301條第1項分別定有明文。次按認定不利於
    被告之事實，須依積極證據，苟積極證據不足為不利於被告
    事實之認定時，即應為有利於被告之認定，更不必有何有利
    之證據，最高法院著有30年上字第816號判例可資參考。
三、公訴人認被告丁○○涉有意圖販賣而持有第一級、第二級毒
    品犯行，無非係以警方於上述時間、地點，扣得第一級毒品
    海洛因6小包（合計淨重2.34 公克）、海洛因一大包（毛重
    50.07公克）、安非他命 2包（毛重共70.65公克）、安非他
    命42小包（毛重共32.537公克）等物，認為所扣得之毒品數
    量龐大，顯然非僅供己施用，而係意圖販賣而持有，作為其
    論罪的主要依據。
四、訊據被告丁○○堅決否認有何意圖販賣而持有第一級毒品海
    洛因及第二級毒品安非他命之犯行，辯稱：扣案之海洛因 6
    小包是他自己要施用的，另外一大包白粉並不是海洛因，而
    扣案的安非他命是要供自己及無償轉讓給甲○○、廖進福、
    溫小菁、李惠娟、何清芳等人施用的，分裝袋及電子秤雖是
    用來秤毒品重量並作分裝用，但那是要將安非他命分裝分給
    甲○○、廖進福、溫小菁、李惠娟、何清芳這些居住在一起
    的家人施用的，他持有上述毒品並沒有販賣的意圖等語。
五、經本院調查的結果：
（一）扣案之共計44包白色或無色透明結晶或結晶性粉末，經送
      驗的結果，確實為安非他命的事實，理由已詳如前述，業
      經本院認定在案，而扣案之6小包白粉（合計淨重2.34 公
      克）、及1大包白粉（淨重50.07公克）經送法務部調查局
      鑑驗的結果，該6小包白粉均含第一級毒品海洛因，另1包
      白粉則並無毒品反應的事實，有該局94年2月3日調科壹字
      第280005582 號鑑定通知書一紙附卷可查，是被告丁○○
      實際持有之第一、二級毒品數量，分別為海洛因6 小包（
      合計淨重2.34公克），安非他命42小包（毛重共計103.18
      7公克）的事實，業經被告自承不諱，可予認定。
（二）惟「持有毒品」乙情，在社會生活經驗上，原因非一，有
      可能基於販賣以外之意圖而購入，如自行施用或無償轉讓
      均屬之，且查，被告前有多次施用毒品前科，此有台灣高
      等法院被告前案紀錄表一紙可按，又被告於查獲後所排放
      的尿液經送請檢驗的結果，嗎啡及安非他命均呈陽性反應
      ，此有偵辦毒品案件代號與真實姓名對照表、慈濟大學濫
      用藥物檢驗中心檢驗總表一份附在卷內可以證明，足可推
      知被告本身即有施用第一級、第二級毒品之需求，再參之
      被告所持有之海洛因數量非鉅，所持有之安非他命數量雖
      較一般施用毒品者為多，然被告尚須無償轉讓給甲○○、
      廖進福、溫小菁、李惠娟、何清芳等人施用的事實，業經
      認定，而證人己○○及證人戊○○在本院的證述均僅能證
      明被告有向他們購買毒品的事實，無從由渠等證言證明被
      告是否有販賣毒品的意圖，綜上所述，被告辯稱扣案毒品
      分別是要供自己及他人無償施用等語，尚屬可採，實不能
      僅以警方查獲被告持有海洛因及安非他命等物，而無其他
      佐證的情形下，即推測被告丁○○具有販賣毒品之意圖。
      此外，本院復查無其他積極證據足資認定被告丁○○有何
      公訴人所指意圖販賣而持有第一級、第二級毒品之犯行，
      揆諸前揭條文及判例意旨，自屬不能證明被告犯罪，爰就
      被告被訴意圖販賣而持有第一級、第二級毒品部分，均為
      無罪判決之諭知。
六、又按刑法第三十八條規定之沒收，為從刑之一種，具有刑罰
    及保安處分之性質，且與主刑有從屬關係，依主從不可分原
    則，應於裁判時附隨於主刑而宣告，故該條第一項第一款至
    第三款規定之沒收物，須與犯罪有直接關係並於犯罪事實中
    有具體之記載，始能於判決主文宣示沒收，然該條第二項規
    定同條第一項第一款之違禁物，不問屬於犯人與否沒收之，
    第四十條但書復規定違禁物得單獨宣告沒收，則與該犯罪無
    直接關係而於犯罪事實中未具體記載之違禁物，應由檢察官
    另行聲請單獨沒收；惟該與被告犯罪無直接關係之違禁物，
    檢察官於起訴書內已敘明應依法沒收者，應認檢察官已聲請
    沒收，為避免司法資源之浪費，仍得於判決時併宣告沒收；
    毒品危害防制條例第十八條第一項前段規定：「查獲之毒品
    及專供製造或施用毒品之器具，不問屬於犯人與否沒收之」
    ，此項規定係刑法第三十八條之特別規定，仍有上開原則之
    適用（最高法院九十一年度臺非字第六七號判決意旨參照）
    。經查：扣案之第一級毒品海洛因六小包（合計淨重3.34公
    克）係查獲之毒品，為違禁物，是本院雖認定被告並無意圖
    販賣而持有上述海洛因之犯行，然起訴書既已敘明請求予以
    沒收，揆諸上揭說明，本院自應一併宣告沒收銷燬之，併此
    敘明。
據上論斷，應依刑事訴訟法第299條第1項前段、第301條第1項，
妨害國幣懲治條例第3條第1項、第6條，毒品危害防制條例第8條
第2項、第18條第1項、刑法第11條前段、第28條、第56條、第47
條、第51條第5款、第38條第1項第2款，判決如主文。
本案經檢察官丙○○到庭執行職務
中　　華　　民　　國　　94　　年　 　9　　月　　30　　日
　　　　　　　　　      臺灣花蓮地方法院刑事第一庭
                             審判長法 官　  張健河
                                   法 官    吳韻馨
                                   法 官    陳雅敏
上列正本證明與原本無異。
如對本判決不服，應於送達後10日內，向本院提出上訴狀。（應
抄附繕本）
　　　　　　　　　　　　　　　  　書記官
中　　華　　民　　國　　94　　年　　10  　月  　4   　日
妨害國幣懲治條例第3條
意圖供行使之用，而偽造、變造幣券者，處無期徒刑或五年以上
有期徒刑，得併科五千元以下罰金。
犯前項之罪，因而擾亂金融，情節重大者，處死刑。
第一項之未遂犯罰之。
毒品危害防制條例第8條
轉讓第一級毒品者，處一年以上七年以下有期徒刑，得併科新臺
幣一百萬元以下罰金。
轉讓第二級毒品者，處六月以上五年以下有期徒刑，得併科新臺
幣七十萬元以下罰金。
轉讓第三級毒品者，處三年以下有期徒刑，得併科新臺幣三十萬
元以下罰金。
轉讓第四級毒品者，處一年以下有期徒刑，得併科新臺幣十萬元
以下罰金。
前四項之未遂犯罰之。
轉讓毒品達一定數量者，加重其刑至二分之一，其標準由行政院
定之。
